【裁判字號】    88,訴,691
【裁判日期】    890131
【裁判案由】    重利
【裁判全文】
臺灣桃園地方法院刑事判決                          八十八年度訴字第六九一號
    公  訴  人  臺灣桃園地方法院檢察署檢察官
    被      告  丁○○
                丙○○
    右  一  人
    選任辯護人  乙○○
                己○○
右列被告因重利案件，經檢察官提起公訴（八十八年度偵字第六七一一號），本院判
決如左：
        主  文
丁○○、丙○○共同乘他人急迫貸以金錢，而取得與原本顯不相當之重利，丁○○處
有期徒刑陸月，丙○○處有期徒刑參月，如易科罰金，均以參佰元折算壹日。扣案之
筆記簿壹本、空白切結書壹拾肆張及未扣案之廣告名片壹張均沒收。
        事  實
一、丁○○前曾有竊盜、恐嚇、贓物、槍砲彈藥刀械管制條例等前科，最近一次為於
    民國八十二年間因重利案件，經台灣台北地方法院於八十三年五月二十三日判處
    有期徒刑三月，如易科罰金，以三百元折算一日，緩刑二年確定，緩刑期滿，而
    緩刑之宣告未經撤銷，猶不知警惕；竟為圖謀小額借款之利息，自八十八年三月
    一日起在桃園縣桃園市○○○路○段二七一號十五樓之一經營高利貸放款（俗稱
    地下錢莊），並印製【工商融資  陳先生  電話0000000  呼叫器000
    000000＊六六】之名片作為廣告之用，及於中國時報刊登分類廣告，以號
    碼（０三）0000000號之電話對外聯絡，誘引需款孔急陷於急迫情況之不
    特定人前來借款，並以每月薪資新台幣（下同）三萬二千元，僱用知情丙○○負
    責接聽電話、接洽借款、還款及收取利息事宜，二人基於犯意之聯絡，共同經營
    地下錢莊，嗣於八十八年四月三日適戊○○因需錢孔急，即以前揭廣告所刊登之
    電話與丁○○連繫，由丁○○以每十日為一期，每一萬元，預扣二千元之利息之
    方式（與銀行放款年利率百分八計算，每萬元一年利率高約九十倍），貸放五萬
    元予戊○○，並先行預扣利息一萬元，且由戊○○出具切結書、即要求戊○○之
    舅舅甲○○簽發借款金額二倍之商業本票，暨由戊○○提出國民身分證質押擔保
    ，以謀取重利，藉以取得與原本顯不相當利息；而戊○○並分先於同年四月十二
    日在桃園縣桃園市○○路、大興西路口附近交付利息一萬元，復於同年四月二十
    一日在桃園縣中壢市○○○街附近交付利息七千元。嗣於八十八年五月一日夜間
    十九時三十分許，丁○○、丙○○再至桃園縣中壢市○○○街二四○號前向戊○○收取利息之際，因戊○○無力繳納，乃報警查獲丁○○、戊○○，並扣得書寫
    「戊○○」名字之信封一個，內有戊○○出具給丁○○，供擔保所用之身分証乙
    枚（已由戊○○領回）、甲○○出具之面額十萬元本票、切結書各一紙、戊○○
    之電話費收據一張，並循線於丁○○位於桃園縣蘆竹鄉○○路一六一號八樓之十
    九之住處，查獲丁○○所有經營地下錢莊所用之筆記簿一本、及丁○○所有預備
    供經營地下錢莊所用之空白切結書十四張。
二、案經戊○○訴由桃園縣警察局中壢分局報告台灣桃園地方法院檢察署檢察官偵查
    起訴。
        理  由
一、訊據被告丁○○、丙○○對於右揭犯行迭於偵、審中坦承不諱，核與告訴人戊○○指訴及證人即出具保證本票之甲○○證述之情節相符（見偵卷第十六頁至第二
    十頁、本院八十八年六月十一日筆錄），且被告丙○○復同意於新竹中小企業銀
    行（現已更名為新竹國際商業銀行，下稱新竹商銀）開設帳號：0000000
    之帳戶供被告丁○○使用，業據被告丙○○於本院勘驗錄影帶時供稱：新竹商銀
    之上述帳戶係當初應徵時，丁○○要其去開戶說要放錢用的，且應徵當時丁○○
    要其接電話時，需將客戶之資料留下，後來客戶打電話進來問我們放款業務，我
    就把客戶之資料記明，其並有陪丁○○將款項借給戊○○等語（見本院八十八年
    十二月二日筆錄），又上開帳戶確係被告丁○○臨櫃提領現金，業據本院向新竹
    商銀調取錄影帶勘驗屬實，並著有勘驗筆錄在卷足憑，然上開新竹商銀帳戶實際
    係被告丁○○所使用，惟係經被告丙○○同意始開設，業據被告丙○○供述在卷
    ，已如前述，足見被告丙○○知悉被告丁○○經營地下錢莊並參與之無訛；此外
    ，並有桃園縣警察局執行逕行搜索結果報告書、搜索扣押筆錄、告訴人戊○○所
    出具用供擔保之切結書、電話費收據、證人甲○○所簽發供擔保之面額十萬元本
    票各乙紙，暨丁○○所有經營地下錢莊所用之筆記簿一本、上開廣告名片影本乙
    紙及被告丁○○所有預備供經營地下錢莊所用之空白切結書十四張扣案足稽，足
    見被告丙○○與被告丙○○就上開犯行確有犯意聯絡及行為分擔無誤，是被告丁○○、丙○○之自白與事實相符。雖被告丙○○之辯護人辯稱：被告丙○○並不
    知情丁○○係經營高利貸，且上開丙○○所開設之新竹商銀帳戶，實際係由丁○○使用，對於資金之動支均係由丁○○為之，而上開扣案之物品係在丁○○住處
    所起獲，而經營高利貸之處所亦係丁○○所有，況丙○○持用之0000000
    000號之行動電話與扣案之被告丁○○所有之記事簿所載之電話號碼並無關聯
    ，是丙○○與丁○○並非共犯云云，然查，上開丙○○所開設之新竹商銀帳戶，
    雖實際上係由被告丁○○使用，然此係經被告丙○○所同意，其並知悉係用來運
    用貸放高利貸所用之帳戶，又被告丁○○與被告丙○○經營高利貸所用之聯絡電
    話係（０三）0000000號之號碼，均已如前述，是被告丙○○所持用之0
    000000000號之行動電話與扣案之被告丁○○所有之記事簿所載之電話
    號碼並無關聯一節，雖據本院調閱上開行動電話號碼之通聯紀錄核閱屬實，有卷
    附和信電訊信股份有限公司之通聯紀錄足憑，然此亦無解於被告丙○○上開犯行
    之成立，再者，扣案之上開物件係證明被告丁○○與被告丙○○確係有經營高利
    貸，至於其係自被告丁○○之住處所起獲，亦無解於被告丙○○犯行之成立，且
    被告丙○○自警訊時及偵審中均坦認其犯行（見偵卷第六頁至第八頁、第四十八
    頁反面至第四十九頁、本院八十八年偵生字第一九七號卷第十六頁、本院八十八
    年訴字第六九一號卷八十九年一月十九日筆錄），足見被告丙○○之辯護人開所
    稱與事實不符，不足採信。本件事証明確，被告丁○○、丙○○二人犯行均洵堪
    認定。
二、核被告丁○○、丙○○二人之所為，均係犯刑法第三百四十四條之重利罪。按常
    業重利罪須行為人以重利盤剝為其犯罪生活之事業，而資以為生者而言，本件被
    告二人僅被查獲貸予戊○○一人現金五萬元而藉以收取重利，並未再貸予他人，
    是尚難遽此即認渠等有以博取重利為生，公訴人認被告二人均係犯刑法第三百四
    十五條之常業重利罪，起訴法條顯有未洽，應予變更。被告二人所犯前開之罪，
    有犯意聯絡及行為分擔，均為共同正犯。爰審酌被告二人犯罪之動機、目的、手
    段、收取之重利及犯罪後之態度等一切情狀，分別量處如主文所示之刑，並諭知
    易科罰金之折算標準，以資懲儆。
三、至扣案之紀錄電話之筆記簿一本、空白切結書十四張，均係被告丁○○所有，分
    別供其與被告丙○○犯罪所用及預備供犯罪所用之物，已如前述，另被告丁○○
    所有，供其與被告丙○○所有用以經營地下錢莊所用廣告名片乙張，雖未扣案，
    然亦未能證明已滅失，均應依刑法第三十八條第一項第二款之規定宣告沒收。另
    扣案之告訴人戊○○所出具同意書、電話費收據及證人甲○○所出具之本票各乙
    紙均係告訴人戊○○向被告二人借貸所提供之擔保，並非被告二人所有，故無庸
    為沒收之宣告，併此敘明。
據上論斷，應依刑事訴訟法第二百九十九條第一項前段、第三百條，刑法第二十八條
、第三百四十四條、第四十一條，罰金罰鍰提高標準條例第一條前段、第二條，判決
如主文。
本案經檢察官王怡菁到庭執行職務。
中      華      民      國      八十九    年    一    月    三十一    日
                                臺灣桃園地方法院刑事第四庭
                                    法  官  邱滋杉
右正本證明與原本無異。
如不服本判決，應於判決送達後十日內向本院提出上訴狀( 應附繕本 )，上訴於
臺灣高等法院。
                                    書記官   許世賢
中        華        民        國   八十九   年   二   月    十五    日
附論罪科刑依據之法條：
刑法第三百四十四條
乘他人急迫、輕率或無經驗，貸以金錢或其他物品，而取得與原本顯不相當之重利者
，處一年以下有期徒刑、拘役或科或併科一千元以下罰金。


司法院資訊處製作；財團法人民間司法改革基金會備份。
